【裁判字號】    90,交聲,111
【裁判日期】    900918
【裁判案由】    違反道路交通管理處罰條例聲明異議
【裁判全文】
臺灣臺北地方法院交通事件裁定                      九十年度交聲字第一一一號
    異議人即
    受處分人  甲○○
右列受處分人因違反道路交通管理處罰條例案件，對於臺北市交通事件裁決所中華民
國九十年一月十五日所為之處分( 原處分案號：北市裁三字第裁22-A00000000號 )聲
明異議，本院裁定如左：
        主      文
異議駁回。
        理      由
一、按「道路交通安全規則」第二條第一項第一款及「道路交通管理處罰條例」第三
    條第八款，均明文規定該等有關道路交通管理法規所指之「汽車」均包含「機器
    腳踏車」。汽( 機 )車駕駛執照為駕駛汽( 機 )車之許可憑證，由駕駛人向公路
    監理機關申請登記，考驗及格後發給之，「道路交通安全規則」第五十條第一項
    定有明文。汽( 機 )車駕駛人，有未領有駕駛執照駕車之情形者，處新臺幣六千
    元以上一萬二千元以下( 即銀元二千元以上四千元以下 )之罰鍰，並禁止其駕駛
    及扣留其車輛牌照，修正前「道路交通管理處罰條例」第二十一條第一項第一款
    亦有處罰規定(按 「道路交通管理處罰條例」第二十一條第一項第一款業於九十
    年一月十七日總統令修正公布，僅刪除銀元罰鍰之處罰規定並自同年六月一日起
    施行，惟因交通違規裁罰案件之性質，係道路交通主管機關本於職權就個別交通
    違規行為所為裁罰之決定而對外直接發生法律效果之單方行政行為，按實體從舊
    程序從新原則，本件仍應適用行為時即修正前之「道路交通管理處罰條例」，併
    此敘明， 行政法院五十六年度判字第八十一號判例參照 )。
二、本件受處分人即異議人甲○○於八十九年十月七日下午二時五十五分許，未領有
    駕駛執照駕駛一輛車牌BBI-575 號重型機器腳踏車，並在後座附載友人謝淵庭(
    男，民國七十一年九月三日生 )，沿臺北市○○區○○路由南往北方向行駛，途
    經軍功路、萬美街交岔路口，操作失控，不慎衝撞路邊護欄倒地。甲○○雖然受
    有顱骨開放性骨折合併硬腦膜外腔出血、兩側顴骨骨折、左手橈骨及尺骨骨折等
    傷害；謝淵庭則受有頭部外傷等傷害，經送臺北市國泰醫院急救，仍因顱內出血
    延至同年月廿三日晚十一時十五分許不治死亡。臺北市政府警察局交通警察大隊
    以受處分人有違反行為時「道路交通管理處罰條例」第二十一條第一項第一款規
    定之行為而掣單( 北市警交大字第A00000000 號 )舉發並指定應到案日期( 八十
    九年十二月廿九日 )。受處分人收受該紙舉發違規通知單後，於指定應到案日期
    前向原處分機關提出申訴，原處分機關請舉發單位調查結果，仍認受處分人確有
    未領有駕駛執照駕車之違規行為。原處分機關乃於九十年一月十五日依行為時「
    道路交通管理處罰條例」第二十一條第一項第一款規定裁處新臺幣六千元罰鍰之
    處分。
三、訊據受處分人固不否認其於前揭時地與友人謝淵庭共乘一輛車牌BBI-575 號重型
    機器腳踏車肇事之事實，惟辯稱其身受重傷不知本件交通事故發生當時係何人駕
    駛該輛重型機器腳踏車。經查：臺北市政府警察局文山第一分局萬芳派出所副主
    管黃上志( 現改調中山分局警備隊任職 )，於本件交通事故發生當時駕駛警用機
    車督導勤務，刻沿軍功路往木柵路方向行駛，途經軍功路四十巷有號誌交岔路口
    迴車，欲轉往萬美街方向行駛時，眼見一名女學生( 受處分人甲○○ )坐在一輛
    引擎運轉中之重型機器腳踏車( 車牌BBI-575 號重型機器腳踏車 )駕駛座，而一
    名男學生( 謝淵庭 )坐在機車後座停在路邊。黃上志警員駕車迴轉沿軍功路往萬
    美街方向行駛未久，即見該輛車牌BBI-575 號重型機器腳踏車確係由該名女學生
    駕駛並附載男學生自其左側超車前駛，惟在軍功路、萬美街交岔路口摔倒，其剛
    好趕到並下車聯絡救護車及指揮交通，待救護車到場將該二人送醫後才離開等情
    ，業經目擊證人黃上志警員於本院調查中到庭具結證述綦詳，載明筆錄在卷可稽
    。受處分人空言否認無照駕駛，所辯無非係卸責之詞，不足採信。本件受處分人
    甲○○確有未領有駕駛執照駕車之違規行為，洵堪信為實在。原處分機關依行為
    時「道路交通管理處罰條例」第二十一條第一項第一款規定，從輕裁處新臺幣六
    千元罰鍰，核無違誤，本件異議為無理由，應予駁回。
據上論斷，應依道路交通案件處理辦法第十九條，裁定如主文。
中      華      民      國    九    十    年      九      月    十八    日
                          臺灣臺北地方法院交通法庭
                                  法  官  鍾      華
右正本證明與原本無異。
如不服本裁定，應於裁定送達後五日內向本院提出抗告狀。
                                  書記官  黃  繡  琴
中      華      民      國    九    十    年      九      月    十八    日


司法院資訊處製作；財團法人民間司法改革基金會備份。
